臺灣新北地方法院三重簡易庭小額民事判決
110年度重小字第3366號
原      告
即反訴被告  明台產物保險股份有限公司

法定代理人  松延洋介
訴訟代理人  陳彥志  
訴訟代理人  郁睿清  
          
被      告
即反訴原告  許錦榮  

反訴被告    高燕    
訴訟代理人  郁睿清  

上列當事人間請求侵權行為損害賠償事件，於民國111年7月27日
言詞辯論終結，本院判決如下：
    主  文
被告應給付原告新臺幣貳萬壹仟捌佰捌拾玖元，及自民國一百一
十年十月二十二日起至清償日止，按年息百分之五計算之利息。
原告其餘之訴駁回。
訴訟費用新臺幣肆仟元由被告負擔新臺幣參仟陸佰零肆元，餘由
原告負擔。
本判決原告勝訴部分得假執行。
反訴原告之訴駁回。
反訴訴訟費用新臺幣壹仟元由反訴原告負擔。
    理由要領
壹、程序部分：本件原告於民國110年9月23日起訴時，其法定代
    理人為長瀬耕一。嗣於訴訟繫屬中，原告之法定代理人已變
    更為松延洋介，原告並具狀聲明由松延洋介承受訴訟，應予
    准許。　　
貳、本訴部分：
一、原告起訴主張：被告於民國109年6月15日18時25分許，駕駛
    車號000-0000號自用小客車（下稱B車），沿新北市泰山區
    新五路1段往五股方向行駛，於行經泰山區新五路1段147號
    前，因倒車不慎致撞擊同向後方、原告所承保、訴外人高燕
    所有並駕駛之車號000-0000號自用小客車（下稱A車），A車
    因而受損，經送修後支出修復費用新臺幣（下同）24,292元
    （含工資暨烤漆21,622元、材料費用2,670元），而原告已
    依保險契約賠付被保險人該修復費用，依法取得代位求償權
    。為此，爰依於侵權行為及保險法代位權及之法律關係，提
    起本件訴訟，並聲明請求：被告應給付原告24,292元，及自
    起訴狀繕本送達翌日起至清償日止，按年息5%計算之法定遲
    延利息等事實，
二、被告則求為判決駁回原告之訴，並辯稱：
（一）事故前我沒有倒車，當時是因我駕駛之B車子拋錨，打電
      話給保養廠的技師請教他如何解決，車子後退可能是技師
      叫我排除故障操作排檔桿時所造成，而車子後退不是大距
      離的後退，我汽車拋錨在那邊，已有6、7部車繞過我的車
      ，A車卻是停下來沒有繞過去，後來才撞到我，所以是對
      方即A車駕駛高燕未保持安全距離來追撞B車。
（二）新北市政府車輛行車事故鑑定會（下稱新北鑑定會）新北
      車鑑字第0000000號鑑定意見書（下稱系爭鑑定意見書）
      ，預設立場、先入為主，有下列疏失錯誤，故不可採信：
　　１系爭鑑定意見書所載「參、一般狀況：一、時間6月15日18
      時25分。」但上開鑑定會所播放的18:25:54行車影像畫面
      ，就是法官111年3月25日開庭時重複再三觀看的那9秒車
      移的片段，正是B車拋錨時操作D檔回歸P檔也許可能因故
      障會產生0公里/小時之9秒車移現象。另該片段與系爭鑑
      定意見書所載「肆、肇事經過：許錦榮駕駛自用小客車，
      沿泰山區新五路1段往五股方向行駛，行至肇事地點，與
      後方之高燕所駕駛自用小客車發生交通事故。伍、肇事分
      析：一、駕駛行為：許錦榮駕駛自用小客車，沿泰山區新
      五路1段往五股方向行駛，行至肇事地點，於快速道路出
      口引道倒車，與同向後方之高燕所駕駛自用小客車發生交
      通事故。」等情（時間順序前後顛倒），完全毫無因果關
      係，這是鑑定會最大的盲點與錯誤的認知！
　　２B車行車記錄器之行車記錄檔0000-00-0000.26.08前錄影及
      0000-00-0000.26.08-1後錄影，顯示B車拋錨時，背後相
      繼有6部車輛繞過B車順利通行無阻，高燕所駛之A車是第7
      部車，沒有跟隨前6部車繞過B車通行，反而停住車，與B
      車相距約有10公尺左右，所以是對方未保持安全距離來追
      撞伊。且B車拋錨時後方第1部車輛絕非高燕所駕駛的A車
      ，怎麼會是在「出口引道倒車，與同向後方之高燕所駕駛
      自用小客車發生交通事故」?
　　３A車駕駛高燕肇事後，為卸責，一再說謊，無法提出A車行
      車絕錄器檔案證明沒有說謊，反而供稱係B車倒車不停，
      我會怕繼續倒車撞到後車，所以停下來，我當時在等紅燈
      ，大家都在等紅燈，若反訴原告拋錨，為何不擺放三角錐
      等情？      　
三、本院得心證之理由如下：
（一）按「汽車倒車時，應依下列規定：....。二、應顯示倒車
      燈光或手勢後，謹慎緩慢後倒，並應注意其他車輛及行人
      。」道路安全規則第110條第2款定有明文。查本件交通事
      故發生時，被告所駕駛之B車車上安裝之行車紀錄器錄得
      事發經過，並經被告提出，其中一個檔案經本院於111年1
      月12日言詞辯論期日當庭勘驗，結果認：「影像顯示是被
      告車子內的行車紀錄器往前拍攝的情形，被告車子顯示暫
      停在內側車道，暫停的過程中已經有六部車從被告車子左
      側繞過往前開，行駛在內側車道，被告持續暫停中，時間
      在14時25分41秒車子開始緩慢後退，到54秒的時候鏡頭晃
      動，暫停（應該是撞到後面的車子），因為鏡頭是往前拍
      攝，所以無法看到後面的拍攝畫面」等情，此有本院該日
      言詞辯論筆錄可參，復觀被告於該日言詞辯論時亦供稱「
      我沒有倒車，後退可能是技師叫我排除故障操作排檔桿，
      後退不是大距離的後退」等情，足見被告所駕駛之B車於
      事故前有往後退車之情形，已等同發生倒車情事，依前開
      規定，本應謹慎緩慢後倒，並應注意其他車輛，然被告並
      未注意及此，致撞擊A車，顯然已違反前開規定，就本件
      事故之發生具有過失責任。且本件事故肇事原因，經原告
      聲請送請新北鑑定會鑑定，結果亦認：「一、許錦榮駕駛
      自用小客車，快速道路出口引道倒車引發肇事，為肇事原
      因。另自稱車輛故障，卷内無證可稽。二、高燕駕駛自用
      小客車，無肇事因素。」此有新北市政府交通事件裁決處
      111年6月1日新北裁鑑字第1115373248號函暨所附該鑑定
      會作成之系爭鑑定意見書在卷可稽；參以本院審酌向新北
      市政府警察局林口分局調取之本件車禍卷宗資料（道路交
      通事故現場圖、道路交通事故調查報告表、A3類道路交通
      事故談話紀錄表、現場事故照片、系爭B車行車影像光碟
      等），亦足以認定被告確有駕駛B車倒車（退車）之情事
      ，具有完全肇事責任，就A車所受損害即應負侵權行為損
      害賠償責任。至於被告所辯：B車拋錨時，背後相繼有6部
      車輛繞過B車順利通行無阻，高燕所駛之A車車是第7部車
      ，沒有跟隨前6部車繞過B車通行，反而停住車，與B車相
      距約有10公尺左右，所以是對方未保持安全距離來追撞伊
      等情，然被告不慎倒車未注意其他車輛致生本件事故，已
      如上述，且依被告所述，可知當時因B車故障才暫停路中
      ，在後面行進中之車輛因而亦暫停，本屬正當，又客觀上
      因被告暫停車而在後方亦暫停之A車，在B車後退過程中，
      實難以跟著後退或繞過B車往前行駛以避免事故之發生，
      因為這樣亦可能在後退或繞車過程中引起其他事故，因此
      B車駕駛高燕未採取後退或繞過B車往前之駕駛作為，難認
      有何不法過失責任？
（二）次按因故意或過失，不法侵害他人之權利者，負損害賠償
      責任；又汽車、機車或其他非依軌道行駛之動力車輛，在
      使用中加損害於他人者，駕駛人應賠償因此所生之損害；
      另被保險人因保險人應負保險責任之損失發生，而對於第
      三人有損失賠償請求權者，保險人得於給付賠償金額後，
      代位行使被保險人對於第三人之請求權。但其所請求之數
      額，以不逾賠償金額為限，民法第184條第1項前段、第19
      1條之2前段及保險法第53條第1項分別定有明文。又物被
      毀損時，被害人除得依民法第196條請求賠償外，並不排
      除民法第213條至第215條之適用。而依民法第196條請求
      賠償物被毀損所減少之價額，得以修復費用為估定之標準
      ，但以必要者為限（例如︰修理材料以新品換舊品，應予
      折舊）。本件A車因被告之過失受損，被告應負損害賠償
      責任，而原告已依保險契約賠付被保險人該修復費用，依
      法即取得代位求償權。查A車係於103年10月出廠使用，有
      行車執照在卷可佐，至109年6月15日受損時，已使用逾5
      年，而其修復費用為24,292元（合工資暨烤漆21,622元、
      材料費用2,670元），有原告提出之修車估價單、統一發
      票在卷可憑，惟材料費係以新品換舊品，更新零件之折舊
      價差顯非必要，自應扣除。本院依行政院所頒「固定資產
      耐用年數表」及「固定資產折舊率表」之規定，可知非運
      輸業用客車、貨車之耐用年數為5年，依定率遞減法每年
      折舊千分之369，其最後一年之折舊額，加歷年折舊累積
      額，總和不得超過該資產成本原額之10分之9之計算結果
      ，系爭A車就材料修復費折舊所剩之殘值為10分之1即267
      元。此外，原告另支出工資暨烤漆，毋庸折舊，合計原告
      得請求被告賠償之修復費用共21,889元（計算式：267元＋
      21,622元＝21,889元）。
四、從而，原告依侵權行為及保險法代位權之法律關係，請求被
    告給付21,889元，及自起訴狀繕本送達翌日即110年10月22
    日起至清償日止，按年息5%計算之法定遲延利息，為有理由
    ，應予准許；逾此部分之請求，則無理由，應予駁回。　
參、反訴部分：
一、反訴原告起訴主張：本件事故是反訴被告高燕駕駛A車未保
    持行車安全距離致追撞B車之過失行為所造成，而反訴原告
    所有B車因本件事故受損，修復費用為8,250元，且本件事故
    既係反訴被告高燕肇事所造成，反訴被告明台產物保險公司
    （下稱明台公司）竟反稱是反訴原告的責任，並向法院起訴
    要求反訴原告賠償修復費用，致使反訴原告人格名譽受損，
    得請求賠償慰撫金91,750元。以上合計，反訴原告共受損10
    萬元，應由反訴被告明台公司及高燕連帶負賠償之責。為此
    ，爰依侵權行為之法律關係，提起本件訴訟，並聲明請求：
    反訴被告應連帶給付反訴原告10萬元等事實。
二、反訴被告則均求為判決駁回反訴原告之訴，並辯稱：反訴被
    告高燕就本件事故無肇事原因，反訴被告高燕當時是在等紅
    燈，因為反訴原告一直不停倒車，反訴被告高燕後面尚有其
    他車輛，所以無法倒車迴避，只能停下來。若反訴原告是拋
    錨，為何未擺放三角椎，且反訴被告明台公司之起訴，並不
    是亂告，故反訴原告請求反訴被告連帶負損害賠償責任，實
    無理由等情。
三、本院得心證之理由如下：本件事故之發生係反訴原告於上開
    時、地使用B車時，不慎倒車（退車）致碰撞反訴被告高燕
    所有並駕駛之A車所造成，反訴被告高燕並無肇事責任，業
    經本院認定如上，則本件反訴原告請求反訴被告連帶給付B
    車受損之修復費用8,250元，自屬無據；又本件交通事故發
    生之後，兩造發生爭執，互相指摘是對方的責任，這在現代
    社會生活中，所在多有，在真相未經調查清楚之前，反訴被
    告明台公司提起本件損害賠償的請求，以釐清真象，乃係行
    使其憲法所保障之訴訟權（憲法第16條規定參照），顯難以
    認為是對反訴原告人格名譽之損害，故反訴原告認其人格名
    譽受損，請求反訴被告連帶賠償慰撫金91,750元，亦屬無據
    。。
四、從而，反訴原告依侵權行為之法律關係，提起本件訴訟，並
    聲明請求：反訴被告應連帶給付反訴原告10萬元，為無理由
    ，應予駁回。
肆、本件為小額訴訟事件，就本訴原告勝訴部分，爰依職權宣告
    假執行。另確定本訴之訴訟費用共4,000元（含裁判費1,000
    元、鑑定費3,000元，均由本訴原告預繳），應由本訴被告
    負擔3,604元，餘由本訴原告負擔；另反訴之訴訟費用1,000
    元，亦依職權確定由敗訴之反訴原告負擔。
中　　華　　民　　國　　111 　年　　8 　　月　　26　　日
                       法  官  趙義德
以上正本係照原本作成。
如不服本判決，應於送達後20日內，向本院提出上訴狀，並表明
上訴理由（上訴理由應表明一、原判決所違背之法令及具體內容
。二、依訴訟資料可認為原判決有違背法令之具體事實。）如於
本判決宣示後送達前提起上訴者，應於判決送達後20日內補提上
訴理由書（須附繕本），如未於上訴後20日內補提合法上訴理由
書，法院得逕以裁定駁回上訴。
中　　華　　民　　國　　111 　年　　8 　　月　　26　　日
                      書記官  張裕昌